臺灣板橋地方法院刑事判決　　　　　　　 94年度訴字第705號
公　訴　人　臺灣板橋地方法院檢察署檢察官
被　　　告　戊○○
指定辯護人　戴銀生律師
上列被告因強盜案件，經檢察官提起公訴（93年度偵字第10358
號），本院判決如下：
    主  文
戊○○無罪。
    理  由
一、公訴意旨略以：被告戊○○與共同被告己○○、丁○○（己○○、丁○○另行審結）均係不良幫派「竹聯幫聖堂」之成
    員，該堂堂主蘇瑞滿（涉犯組織犯罪防制條例等罪嫌，另案
    由臺灣板橋地方法院檢察署檢察官偵辦中），於民國（下同
    ）92年2 月初農曆春節期間，在臺北縣中和市○○路○ 段31
    巷19號聚眾賭博財物，被告戊○○與共同被告己○○、丁○○平日亦混跡該處。嗣有被害人甲○○攜新臺幣（下同）10
    萬元，偕乙○○、丙○○共3 人，於92年2 月2 日下午4 時
    許至該處賭博，同日晚間8 時許，被害人甲○○贏得8 萬元
    現金而欲離去時，被告戊○○與共同被告己○○、丁○○，
    夥同另10餘名不詳姓名之前開幫派成員，以被害人甲○○等
    3 人詐賭為由，共同毆打被害人甲○○成傷（傷害犯行未據
    告訴），致被害人甲○○等3 人不能抗拒，逕自取走被害人
    甲○○身上所有18萬元（其中10萬元為本金、8 萬元為贏得
    之賭金），才令被害人甲○○等3 人離去，因認被告戊○○
    涉犯刑法第330條第1項之加重強盜罪嫌云云。
二、按犯罪事實應依證據認定之，無證據不得認定其犯罪事實，
    又不能證明被告犯罪者應諭知無罪之判決，刑事訴訟法第15
    4 條第2 項及第301 條第1 項分別定有明文。又刑事訴訟法
    上所謂認定事實之證據，係指足以認定被告確有犯罪行為之
    積極證據而言，該項證據自須適合於被告犯罪事實之認定，
    始得採為斷罪資料；且事實之認定應憑證據，如未發現相當
    證據，或證據不足以證明，自不能以推測或擬制之方法，以
    為裁判之依據；次按認定不利於被告之事實，須依積極證據
    ，茍積極之證據本身存有瑕疵而不足為不利於被告事實之認
    定，即應為有利於被告之認定，更不必有何有利之證據，而
    此用以證明犯罪事實之證據，猶須於通常一般人均不至於有
    所懷疑，堪予確信其已臻真實者，始得據以為有罪之認定，
    倘其證明尚未達到此一程度，而有合理性之懷疑存在，致使
    無從為有罪之確信時，即應為無罪之判決；最高法院82年度
    臺上字第163 號著有判決、同院76年度臺上字第4986號、30
    年度上字第816 號及最高法院29年上字第3105號、40年臺上
    字第86號亦分別著有判例可資參照。易言之，公訴案件犯罪
    證據之蒐集及提起公訴後，對犯罪事實之舉證責任及指出證
    明之方法，均屬公訴人之職責，原則上法院僅於當事人之主
    張及舉證責任範圍內進行調查證據，其經法定程序調查證據
    之結果，認已足以證明犯罪事實時，始得為犯罪事實之認定
    。若其為訴訟上之證明，於通常一般人仍有合理之懷疑存在
    ，尚未達於可確其真實之程度者，在該合理懷疑尚未剔除前
    ，自不能為有罪之認定。法院不得以偵查機關關於某種犯罪
    之調查不易，即放棄上開原則之堅持，致有違背刑事訴訟無
    罪推定及嚴格證明之原則，其理甚明，最高法院94年度臺上
    字第2033號判決同此意見。
三、程序部分：
（一）、公訴人提出被害人甲○○、乙○○於警詢、偵查中之證
        言，及被害人甲○○、乙○○、丙○○之診斷證明書3
        件為證。經核，其中被害人甲○○、乙○○於警詢時之
        證言，及被害人甲○○、乙○○、丙○○之診斷證明書
        3 件，均屬刑事訴訟法第159 條第1 項之傳聞證據，惟
        被告戊○○及辯護人於本院調查證據時知有上開不得為
        證據之情形，未於言詞辯論終結前聲明異議，依同法第
        15 9條之5 第2 項之規定，視為同意得作為證據。而被
        害人即證人甲○○、乙○○於偵查中之證言，雖屬傳聞
        證據，然並無顯有不可信之情況，且依法具結之，依同
        法第159 條之1 第2 項之規定，同有證據能力。至被告
        戊○○及辯護人於本院行準備程序時提出被害人乙○○
        、甲○○之警詢筆錄為證（詳參本院94年7 月6 日準備
        程序筆錄第3 頁），經公訴人當庭表示無意見（同前筆
        錄第4 頁），復未於言詞辯論終結前聲明異議，依同法
        第159 條之5 第2 項規定，有證據能力。
（二）、證據能力有爭執部分：
    １、辯護人於本院審理時主張：公訴人提出共同被告己○○
        於警詢時之證言，係遭警察威脅逼供，且共同被告己○○於偵審中均未到庭作證，因認共同被告己○○於警詢
        時之證詞，不具證據能力；又被害人丙○○未於偵、審
        程序中出庭應訊，故其於警詢時之證言，無證據能力；
        再共同被告丁○○於警詢之證言，係警員按自己之意思
        寫好筆錄，再拿筆錄給被告丁○○照著筆錄念，因此警
        詢筆錄無證據能力等語。
    ２、共同被告己○○於警詢之證言：共同被告己○○於警詢
        時指證：伊自被害人甲○○身上搜出之18萬元，全數交
        與綽號「小傑」之被告戊○○等語（詳參臺灣板橋地方
        法院93年度偵字第10358 號卷第14頁、第15頁93年3 月
        5 日警詢筆錄），應屬刑事訴訟法第159 條第1 項之傳
        聞證據。然共同被告己○○經本院傳拘無者，合於同法
        第159 條之3 第3 款規定所在不明而傳喚不到之情形，
        惟依其於警詢時之陳述，未經證明其具可信之特別情形
        ，無從依同法第159 條之3 第3 款規定，逕行採為證據
        。故辯護人以共同被告己○○於上開警詢之證言為傳聞
        證據為由，認無證據能力，應可採認。
    ３、被害人丙○○於警詢之證言：被害人丙○○於警詢時之
        證言（詳同前偵卷第50頁至第51頁91年3 月5 日警詢筆
        錄），雖屬刑事訴訟法第159 條第1 項所指之傳聞證據
        。惟其所在不明，經本院傳喚不到，且其所為之證言，
        與被害人甲○○、乙○○之警詢證述相符，堪可認具有
        可信之特別情形，復為證明犯罪事實之存否所必要，合
        於同法第159 條之3 第3 款之規定，具有證據能力。
    ４、共同被告丁○○於警詢之證言：共同被告丁○○於警詢
        時指證被告戊○○為賭場桌面清帳之人等語（詳同前偵
        卷第第23頁93年4 月27日警詢筆錄）。共同被告丁○○
        於本院審理時，改依證人調查程序，依法具結行交互詰
        問後，為與上開證言相反之供述。是上開共同被告丁○○於警詢時之證言，固有刑事訴訟法第159 條之2 所指
        「先前不一致陳述」之情形，然無證據證明先前之陳述
        具有較可信之特別情況，無從依上開規定，逕認具有證
        據能力。辯護人以共同被告丁○○於警詢時之證言，屬
        同法第159 條第1 項之傳聞證據為由，主張不得作為證
        據，為有理由，堪可採認。
（三）、又共同被告丁○○曾於偵查中接受檢察官訊問（詳參同
        前偵卷第107 頁94年1 月26日訊問筆錄）。然查，檢察
        官未命共同被告丁○○以證人身分行具結程序，依刑事
        訴訟法第158 條之3 規定，就證明被告戊○○犯罪事實
        部分，依法無證據能力，併此敘明。
四、實體部分：
（一）、公訴人認被告戊○○涉犯上開加重強盜罪，無非係以被
        害人即證人甲○○於警詢、偵查及本院審理時證言：有
        看見被告戊○○是賭場內擔任洗牌工作之人（詳同前偵
        查卷第35頁92年8 月19日警詢筆錄、本院94年8 月9 日
        審判筆錄第7 頁），被害人即證人乙○○於警詢及偵查
        中亦為相同之證述（詳同前偵查卷第44頁、第45頁92年
        8 月19日警詢筆錄、第101 頁92年12月29日訊問筆錄）
        ，並有被害人甲○○、乙○○、丙○○之診斷證明書3
        件為證。然訊據被告戊○○堅詞否認有何上開加重強盜
        犯行，辯稱：案發當時渠在家中，並未在臺北縣中和市
        ○○路○ 段31巷19號出現等語。
（二）、經查，被害人甲○○、乙○○、丙○○於92年2 月2 日
        晚間8 時左右，在臺北縣中和市○○路○ 段31巷19號賭
        場賭博，被害人甲○○贏得8 萬元，連同自有賭資10萬
        ，共攜18萬元，在偕同友人即被害人乙○○、丙○○離
        去時，遭數人以詐賭為由，共同毆打成傷，被害人甲○○所有之18萬元，全數為共同被告己○○取走一情，迭
        據被害人即證人甲○○、乙○○、被害人丙○○分別於
        警詢、檢察官訊問、本院審理時指證綦詳（詳同前偵查
        卷第32頁至第33頁91年3 月5 日警詢筆錄、第34頁至第
        35 頁92 年8 月19日警詢筆錄、第42頁至第43頁91年3
        月5日 警詢筆錄、第44頁至第45頁92年8 月19日警詢筆
        錄、第50頁至第51頁91年3 月5 日警詢筆錄、第101 頁
        93 年12 月29日訊問筆錄、本院94年8 月9 日審判筆錄
        ），復為被告戊○○不爭執，並有臺北市和平醫院92年
        2 月6 日出具之診斷證明書影本3 件（同前偵查卷第52
        頁至第54頁），堪信被害人甲○○、乙○○、丙○○確
        曾於上開時地至賭場賭博財物後，遭人毆傷，被害人甲○○所有之18萬元現金，亦遭共同被告己○○取走等情
        為真。
（三）、然查，被害人甲○○、乙○○、林俊明雖於多次指訴被
        告戊○○在賭場內擔任洗牌工作（詳同前偵查卷筆錄）
        ，證人即被害人甲○○於本院審理時證言：伊在場內看
        到被告戊○○，伊被打的時候，沒有注意被告戊○○是
        否在場，被打完要走時有看到戊○○等語（詳本院94年
        8 月9 日審判筆錄第10頁），惟無任何被告戊○○有何
        參與毆打被害人甲○○、乙○○、林俊明，或搜取被害
        人甲○○財物之指訴。又被害人甲○○、乙○○於警詢
        時，是憑藉被告戊○○照片影本指認，有指認照片2 幀
        附卷可參（詳同前偵查卷第37頁），並非親眼目睹被告
        戊○○本人而辨認之；又被害人甲○○、乙○○於警詢
        時指認被告戊○○在場之時間均為92年8 月19日，此觀
        諸前開警詢筆錄即明，且證人甲○○於本院94年8 月9
        日審理時當庭指認被告戊○○，亦有審判筆錄可佐。是
        被害人甲○○、乙○○於警詢指認時，距案發時間已有
        6 個月餘，復僅憑數幀照片指認；證人甲○○本院指認
        被告戊○○時，更距案發時間達2 年6 月之久，故被害
        人即證人甲○○、乙○○極可能因記憶模糊，或遭人毆
        傷損及記憶而誤指被告戊○○犯案。況共同被告丁○○
        於本院審理時亦證言：被告戊○○沒在賭場內清理桌面
        及清帳等語（詳本院94年8 月9 日審判筆錄第18頁），
        益證被告戊○○辯稱：案發當時不在現場等語，應與事
        實相符。又縱使證人即被害人甲○○、乙○○指訴被告
        戊○○於案發當日在賭場為真，但證人甲○○與乙○○
        於警詢、檢察官訊問或證人甲○○於本院審理時，均未
        曾指證被告戊○○有何參與本件加重強盜之一部或全部
        行為，亦難以被告戊○○在場，遽論其有加重強盜之犯
        行。
（四）、綜上所述，被告戊○○所辯，雖未提出證據佐證，然公
        訴人提出具有證據能力之證據，尚不足認定被告戊○○
        為本件加重強盜犯行，既不能證明被告戊○○犯罪，自
        應依法為其無罪之諭知。
據上論斷，應依刑事訴訟法第301 條第1 項，判決如主文。
本案經檢察官陳銘祥到庭執行職務。
中　　華　　民　　國　　94　　年　　9 　　月　　30　　日
            刑事第十二庭  審判長法　官  高玉舜
                                法  官  陳靜茹
                                法  官  吳幸娥
以上正本證明與原本無異
如不服本判決應於送達後10日內向本院提出上訴狀
                                書記官　田世杰
中　　華　　民　　國　　94　　年　　9 　　月　　28　　日
